【裁判字號】    92,上訴,470
【裁判日期】    920611
【裁判案由】    妨害兵役
【裁判全文】
臺灣高等法院臺中分院刑事判決                    九十二年度上訴字第四七○號
    上  訴  人  臺灣彰化地方法院檢察署檢察官
    被      告  丙○○
右上訴人因被告妨害兵役案件，不服臺灣彰化地方法院九十一年度訴字第一二三五號
，中華民國九十一年一月九日第一審判決（起訴案號：臺灣彰化地方法院檢察署九十
一年度偵字第三三○六號），提起上訴，本院判決如左：
    主      文
上訴駁回。
    理      由
一、本案經本院審理結果，認第一審判決諭知被告無罪，並無違誤，應予維持，並引
    用第一審判決書記載之證據及理由（如附件）。
二、上訴人即檢察官上訴意旨略以：被告丙○○前於九十年四、五月間，因妨害兵役
    案件，經彰化縣團管司令部函送臺灣彰化地方法院檢察署，即曾以「工作太忙，
    一時忘了」等詞置辯，經檢察官以罪嫌不足，為不起訴處分（九十年度偵字第四
    五五九號）。被告當記取教訓，竟故技重施，再次意圖避免臨時召集而無故逾入
    營期限二日，其有避免召集之意圖甚明。被告於九十一年四月二十二日應召日有
    意圖避免臨時召集，而無故不入營報到之情事，已據原審認定屬實。被告未於應
    召之翌日即同年月二十三日前往指定地點報到之事實，亦有陸軍第十軍團補充兵
    營於九十一年七月三十一日以（九一）嘉華字第○二四九號函覆謂：「賴員並無
    未於四月二十三日至本部報到」明確。承辦臨時召集相關業務之證人林國欽、許
    振維、馮嵐音、劉冠旻、鄧皓文及張佑全等人，經原審傳訊均證稱被告並無於應
    召日翌日前往報到之事實，原審未予採納，片面採擇證人即被告父親賴競涼之證
    詞，認被告有於二十三日前往報到。何以賴國涼之證詞較可採，原審並未說明。
    且賴國涼僅證稱「當日」有開車載被告到十軍團報到，所謂「當日」究係何日？
    並無從查考。被告於原審審理中辯稱尚有友人乙○○陪同前往報到，原審未加傳
    訊，已有違誤。且證人馮嵐音於原審僅證稱；「二十二日以後的第二、三天之內
    丙○○有帶小孩來找伊」等詞，但二十二日以後的第二、三天之內，解釋上固包
    括二十五、二十六日在內，惟是否包括應召日之翌日即二十四日，事涉有無逾入
    營期限二日之犯罪構成要件事實，原審未予究明，即認定是應召日二十四日，失
    之公允。況臨時召集逾時報到，依規定部隊均會出具逾時報到證明書供應召員收
    執。但本件並無何逾時報到證明書可佐被告係逾時報到，原審未明此點，遽行推
    斷：「軍團顯有可能因被告未有相關證明文件而拒絕其延期報到，因此亦未有被
    告於應召日翌日辦理報到之紀錄」，而認被告於應召日翌日之所以仍未辦理報到
    ，係因部隊拒絕接受其報到，並非其故意不辦理報到，原審推論失之偏頗，難謂
    允當。參以上揭陸軍第十軍團函所載：「該員雖於當日二十時許至本部，但尚未
    完成報到手續，亦未依規定辦理請假手續，僅向承辦人員口述因四月二十三日律
    師約談須延後報到，隨即離開本部」，則被告於四月二十三日是否確與律師談話
    ，即有究明必要。被告丙○○妨害兵役之事實，原審未盡調查能事，認事違法云
    云，指摘原審判決不當。惟查被告確有於應召日翌日即九十一年四月二十三日至
    臺中縣新社鄉陸軍第十軍團興中營區報到之事實，已據原審判決敘明其認定之依
    據及憑以認定之理由。即證人乙○○於本院亦證稱：有與被告及被告之父親於該
    日快中午時，由被告父親開車，往豐原方向行駛。到了營區之後，被告自己進去
    後，被告父親即載伊至豐原市區等語，益足認被告確有於應召日之翌日前往報到
    。另陸軍第十軍團補充兵營九十二年五月八日（九二）桂素字第一八○號函亦謂
    ：「各臨召回役士官、兵須依國防部後備司令部之報到日期，按時至各軍團補充
    兵營辦理報到；若因病或其他重大事故，非本人不能處理而不能如期報到入營者
    ，依召集規則第十五、十八條規定，應即具延期入營申請書，檢附證明文件，報
    經警察分駐、派出所調查後，層轉召集機關核定，其延期入營期限，不得逾三日
    （含報到日）」（見本院卷第四三頁）本件被告於應召日翌日始自行前往報到，
    並未依規定具延期入營申請書，檢附證明文件，報請警察機關調查後層轉核定，
    辦理臨時召集報到之陸軍第十軍團補充兵營自無從接受其報到。是原審法院認被
    告確有於應召日之翌日至陸軍第十軍團報到，並無意圖避免臨時召集，而無故逾
    入營期限二日，不接受召集之事實，因而以查無證據足以證明被告有公訴人所指
    之犯罪事實，為無罪之諭知，認事用法並無違誤，檢察官仍執前詞，指摘原審判
    決不當，其上訴為無理由，應予駁回。另檢察官以被告於四月二十三日是否確與
    律師談話，有傳訊究明之必要。被告既確有於應召日翌日前往報到而不成立犯罪
    ，則被告是否有於應召日之翌日與律師談話，即非重要事項，並無究明必要，附
    此敘明。
三、據上論斷，應依刑事訴訟法第三百七十三條、第三百六十八條，判決如主文。
本案經檢察官甲○○到庭執行職務。
中      華      民      國      九十二     年     六      月    十一    日
                                臺灣高等法院臺中分院刑事第九庭
                                      審判長法  官  陳  筱  珮
                                            法  官  康  應  龍
                                            法  官  趙  春  碧
右正本證明與原本無異。
如不服本判決應於收受送達後十日內向本院提出上訴書狀，其未敘述上訴之理由者並
得於提起上訴後十日內向本院補提理由書（均須按他造當事人之人數附繕本）。
                                            書記官  陳  文  琴
中      華      民      國      九十二     年     六      月    十三    日
                                                                        Ｒ


司法院資訊處製作；財團法人民間司法改革基金會備份。
